【裁判字號】    98,訴,624
【裁判日期】    981210
【裁判案由】    違反槍砲彈藥刀械管制條例
【裁判全文】
臺灣桃園地方法院刑事判決               98年度訴字第624號
公  訴  人  臺灣桃園地方法院檢察署檢察官
被      告  甲○○
選任辯護人  蔡宏修律師
上列被告因違反槍砲彈藥刀械管制條例案件，經檢察官提起公訴
（97年度偵字第20127 號），本院判決如下：
    主  文
甲○○未經許可製造可發射子彈具有殺傷力之改造手槍，處有期
徒刑伍年肆月，併科罰金新臺幣拾伍萬元，罰金如易服勞役，以
新臺幣壹仟元折算壹日，如附表一、附表三、附表四所示之物均
沒收。又未經許可持有子彈，處有期徒刑肆月，併科罰金新臺幣
萬元，罰金如易服勞役，以新臺幣壹仟元折算壹日，如附表二
所示鑑餘子彈、如附表三所示之物均沒收。應執行有期徒刑伍年
陸月，併科罰金新臺幣拾柒萬元，罰金如易服勞役，以新臺幣壹
仟元折算壹日，如附表二所示鑑餘子彈、如附表一、附表三、附
表四所示之物均沒收。
    事  實
一、甲○○明知可發射子彈具有殺傷力之槍枝、子彈，均為槍砲
    彈藥刀械管制條例所規定之管制物品，非經中央主管機關許
    可，不得擅自製造、持有，竟未經許可，而為下列行為：
（一）基於製造可發射子彈具有殺傷力之改造手槍之犯意，以雅
      虎奇摩帳號「Katra0000000」號，向不知情之雅虎奇摩拍
      賣網路賣家「旭偉槍坊」，分別於97年6 月14日購得仿BE
      RETTA 廠92FS型半自動手槍製造之道具槍1 枝、於97年6
      月20日購得內有阻鐵之槍管1 支、於97年6 月21日購得金
      屬握把護片1 組、於97年6 月22日購得強力覆進簧及強力
      擊鎚簧1 套，上開貨品均於購買翌日寄達甲○○之母址設
      桃園縣大溪鎮○○路○段488 號之檳榔攤，甲○○於取得
      上開金屬握把護片、強力覆進簧及強力擊鎚簧之當日，即
      在其位於桃園縣大溪鎮○○路○ 段357 巷19號5 樓之住處
      內，以其所有之十字螺絲起子1 把（未扣案）將金屬握把
      護片、強力覆進簧及強力擊鎚簧換裝於前所購得之仿BERE
      TTA 廠92FS型半自動手槍製造之道具槍之上；嗣甲○○再
      於98年7 月初某日，以電子郵件聯繫之方式，向不知情之
      「蔡志維」購買阻鐵業經貫通之土造金屬槍管1 支，該槍
      管於2 日後寄達甲○○之母位於上址之檳榔攤，甲○○亦
      於取得該槍管同日，即在其位於桃園縣大溪鎮○○路○ 段
      357 巷19號5 樓之住處內，持用前開十字螺絲起子1 把，
      將該阻鐵業已貫通之金屬槍管1 支換裝於上開仿BERETTA
      廠92FS型半自動手槍製造之道具槍上，以此方式製造如附
      表一所示具殺傷力之仿BERETTA 廠92FS型半自動手槍製造
      之槍枝換裝土造金屬槍管而成之改造手槍1 枝（含彈匣1
      個，槍枝管制編號：0000000000號）。
（二）基於持有具有殺傷力子彈之犯意，於98年7 月初某日，在
      其以電子郵件聯繫之方式，向不知情之「蔡志維」購買上
      述阻鐵業經貫通之土造金屬槍管1 支時，另向「蔡志維」
      以每顆新臺幣（下同）800 元之代價，購買如附表二編號
      一所示口徑9mm 制式子彈5 顆、如附表二編號二所示由金
      屬彈殼組合直徑8.8 正負0.5mm 金屬彈頭而成之非制式子
      彈2 顆，上開子彈並於購買後2 日寄達甲○○之母位於桃
      園縣大溪鎮○○路○段488 號之檳榔攤，由甲○○受領而
      自斯時起持有之。
    嗣經警於97年9 月4 日持本院核發之97年度聲搜字第688 號
    搜索票，在甲○○停放於桃園縣大溪鎮○○路○ 段357 巷19
    號前之車牌號碼4662-KQ 號自用小客車副駕駛座下方，扣得
    甲○○所有裝有如附表一所示槍枝、如附表二所示子彈之黑
    色手提包1 個，而悉上情。
二、案經臺北市政府警察局移送臺灣桃園地方法院檢察署檢察官
    偵查起訴。
    理  由
甲、證據能力部分
一、本件認定事實所引用之本院97年度聲搜字第688 號搜索票、
    臺北市政府警察局刑事警察大隊搜索扣押筆錄、扣押物品收
    據、扣押物品目錄表、本院97年度聲搜字第688 號聲請搜索
    案件全卷之卷證資料、內政部警政署刑事警察局97年9 月30
    日刑鑑字第0970133628號槍彈鑑定書、扣案如附表一、二所
    示具殺傷力之槍枝、子彈等證據，檢察官、被告及其辯護人
    並未主張排除前開書證、物證之證據能力，且迄於本院言詞
    辯論終結前均未表示異議，本院審酌前開書證、物證並無證
    據證明係公務員違背法定程序所取得，「書證部分」復無刑
    事訴訟法第159 條之4 之顯有不可信之情況與不得作為證據
    之情形，本件認定事實所引用之上開證據，均認為有證據能
    力。
乙、認定犯罪事實之依據及理由
一、上揭犯罪事實，業據被告甲○○於本院審理中坦承不諱，核
    與證人即查獲員警丙○○、乙○○於本院審理中證述情節相
    符，並有本院97年度聲搜字第688 號搜索票、臺北市政府警
    察局刑事警察大隊搜索扣押筆錄、扣押物品收據、扣押物品
    目錄表，及本院97年度聲搜字第688 號聲請搜索案卷內所附
    臺北市政府警察局刑事警察大隊偵查第一隊偵辦甲○○涉嫌
    槍砲案偵查報告書、雅虎奇摩拍賣網頁列印資料暨該案件全
    卷之卷證資料附卷可稽。又被告甲○○為警於前述時間、地
    點扣得如附表一所示槍枝、如附表二所示子彈，經送內政部
    警政署刑事警察局分別以性能檢驗法及試射法鑑驗結果，認
    附表一所示槍枝1 枝係仿BERETTA 廠92FS型半自動手槍製造
    之槍枝換裝土造金屬槍管而成之改造手槍（含彈匣1 個，槍
    枝管制編號：0000000000號），擊發功能正常，可供擊發適
    用子彈使用，認具殺傷力；附表二編號一所示子彈5 顆，認
    均係口徑9mm 制式子彈，採樣2 顆試射，均可擊發，認具殺
    傷力；附表二編號二所示子彈2 顆，認均係由金屬彈殼組合
    直徑8.8 正負0.5mm 金屬彈頭而成之非制式子彈，採樣1 顆
    試射，可擊發，認具殺傷力，此有內政部警政署刑事警察局
    97年9 月30日刑鑑字第0970133628號槍彈鑑定書附卷可按，
    此外復有如附表一、附表二所示之物扣案可稽，並有臺北市
    政府警察局刑事警察大隊查獲現場及扣案物蒐證照片等件在
    卷可考。另按所謂製造包括創製、改造、組合、混合、化合
    等行為在內，已損壞之零件加以修理亦屬製造，改造行為亦
    屬製造行為之一種（最高法院86年度臺上字第7558號判決意
    旨參照），是被告甲○○於事實欄一、（一）所示時、地，
    以將其向不知情之「旭偉槍坊」購得之金屬握把護片、強力
    覆進簧及強力擊鎚簧，及向不知情之第三人「蔡志維」所購
    得阻鐵業經貫通之槍管，換裝於其前向「旭偉槍坊」所購買
    之仿BERETTA 廠92FS型半自動手槍製造之道具槍上而改造之
    ，以此方式製作如附表一所示改造手槍1 枝，此舉自屬於製
    造行為無訛。綜上，足認被告甲○○前揭任意性自白與事實
    相符，應堪採信。綜上所述，本件事證明確，被告甲○○犯
    行洵堪認定，應予依法論罪科刑。
二、核被告甲○○於事實欄一、（一）所為，係犯槍砲彈藥刀械
    管制條例第8 條第1 項之未經許可製造可發射子彈具有殺傷
    力之改造手槍罪；於事實欄一、（二）所為，係犯槍砲彈藥
    刀械管制條例第12條第4 項未經許可持有子彈罪。又被告甲○○持有屬於槍枝主要組成零件之該阻鐵業經貫通之槍管，
    係欲供製造可發射子彈具有殺傷力之改造手槍所用，為製造
    上開槍枝之階段行為，不另論以槍砲彈藥刀械管制條例第13
    條第4 項之持有槍砲主要零件罪。被告甲○○未經許可製造
    可發射子彈具有殺傷力之改造手槍後持有該等具殺傷力之手
    槍之低度行為，應為製造具殺傷力之改造手槍之高度行為所
    吸收，亦不另論罪。起訴書固僅論及被告甲○○未經許可持
    有可發射子彈具有殺傷力之改造手槍之行為，惟如前述，此
    部分與未經許可製造可發射子彈具有殺傷力之改造手槍間有
    高低度行為之吸收關係，則依起訴事實擴張之法理，製造具
    有殺傷力之改造手槍部分自為起訴效力所及，本院應併予審
    判。被告甲○○所犯上開未經許可製造可發射子彈具有殺傷
    力之改造手槍罪、未經許可持有子彈罪，犯意個別、行為互
    殊，應予分論併罰。次按「刑法第62條所謂發覺，並不以有
    偵查犯罪職權之機關或人員確知其人犯罪無誤為必要，而於
    對其發生嫌疑時，即得謂為已發覺，亦即如有確切之根據，
    因而對犯人發生合理之懷疑，即足當之。」（最高法院72年
    臺上字第641 號判例參照）。經查，本件證人即查獲員警丙○○於本院審理中證稱：「（檢察官問：當初為何會去搜索
    被告的住所？）這個案件是由網路上他有買受一些槍械的主
    要零件，我們根據在網路上巡邏的時候，發現被告購買一些
    槍械的主要零件以後，我們才跟桃園地方法院聲請搜索票，
    覺得被告有組裝槍械，然後做成有殺傷力的槍械，我們才來
    查緝，在網路上巡邏時發現的。（檢察官問：在去搜索之前
    ，是否已經懷疑有違反槍砲彈藥刀械管制條例的案件，已經
    有鎖定涉嫌人才去搜索的？）是的。」、「（審判長問：當
    初你們要去查緝被告，是因為認為他涉有槍砲的案件，當時
    根據你們所蒐集的資料跟證據，是認定他所涉及的是單純持
    有槍枝跟子彈，還是包括製造槍枝，就是改造手槍？）應該
    是改造，因為他是購買零件，自己組裝的。」等語在卷；證
    人即本案查獲員警乙○○於本院審理中亦證稱：「（審判長
    問：搜索票是你聲請的？）是的。（審判長問：偵查報告也
    是你寫的？）是的。（審判長問：為何會針對甲○○，對他
    開始進行有關他是否涉犯槍砲案件的查緝？）因為最主要是
    我經由網路的巡察，發現被告有利用網路購買足以改造槍械
    的一些零組件，所以才據此向臺灣桃園地方法院檢察署及臺
    灣桃園地方法院聲請搜索票，實施查緝的動作。」等語甚明
    。另揆諸本院97年度聲搜字第688 號聲請搜索案卷內所附臺
    北市政府警察局刑事警察大隊偵查第一隊偵辦甲○○涉嫌槍
    砲案偵查報告書所載之搜索理由、偵查經過，本案係因承辦
    員警於網路巡察之際，發覺雅虎奇摩會員帳號「Katra00000
    00」（經向雅虎資訊股份有限公司調閱申請人資料，查為本
    案被告甲○○無誤）多次利用雅虎奇摩拍賣平臺，購買可隨
    意改造為具殺傷力槍枝之道具槍、槍管、金屬握把護片、強
    力覆進簧及強力擊鎚簧及可自行衝填火藥之子彈等物品，而
    依承辦員警之偵查經驗合理推斷購買者具有改造（組裝）槍
    械之犯意，並疑已完成改造（組裝）具有殺傷力之槍械之行
    為，始向本院聲請搜索票前往被告甲○○住處進行搜索。準
    此，堪認本案查獲員警認被告甲○○涉犯本件製造槍枝、持
    有子彈犯行，係有雅虎奇摩拍賣網頁巡察資料等件為據，並
    依員警偵查經驗加以合理判斷，員警並已循線查悉被告真實
    身分，而有積極證據及確切根據足使證人即查獲員警丙○○
    、乙○○就被告甲○○確實涉犯前開案件一節產生合理確信
    ，其認被告涉案之程度非僅為單純臆測性懷疑，是被告甲○○本件犯行，均係於其坦承犯罪之先，已為員警所發覺，而
    非屬自首，附此敘明。辯護人迭為被告甲○○辯護稱本件應
    為自首，顯有違誤。爰審酌具有殺傷力之槍枝、子彈係屬高
    度危險之物品，非經主管機關許可，不得擅自製造、持有，
    被告甲○○漠視法令，非法製造完成具有殺傷力之改造槍枝
    數量1 枝，並擅自持有具殺傷力之子彈共7 顆，持有之槍彈
    數量非少，對社會治安及他人身體、生命安全潛藏之危害甚
    鉅，惟念其犯後坦承不諱、態度尚佳，並其犯罪動機、目的
    、手段等一切情狀，分別量處如主文所示之刑，復就宣告之
    罰金刑部分諭知易服勞役之折算標準，及定其應執行之刑。
三、沒收部分：
（一）扣案如附表一所示槍枝1 枝、附表二所示未經試射之子彈
      共4 顆，係屬違禁物，均應依刑法第38條第1 項第1 款規
      定宣告沒收。至扣案如附表二所示經試射之子彈共3 顆，
      業經送鑑試射擊發，剩餘彈頭、彈殼，不再具有子彈功能
      ，已非違禁物（最高法院94年臺上字第3195號判決意旨參
      照），爰均不予宣告沒收，附此敘明。
（二）經查，被告甲○○用以盛裝、攜帶如附表一所示具殺傷力
      之改造手槍1 枝、如附表二所示具殺傷力之子彈7 顆之如
      附表三所示黑色手提包1 個，屬被告所有，業據被告供承
      在卷。又該黑色手提包1 個，除係供被告犯本件事實欄一
      、（二）所示未經許可持有子彈罪所用之物，亦係供被告
      於事實欄一、（一）所示時、地製造完成如附表一所示槍
      枝1 枝後，持有該具殺傷力之槍枝所用之物，是於本件事
      實欄一、（一）、（二）所示犯行宣告之主刑下，各均依
      刑法第38條第1 項第2 款規定宣告沒收。
（三）如附表四所示十字螺絲起子1 把，係被告甲○○所有供其
      犯本件未經許可製造可發射子彈具有殺傷力之槍枝罪所用
      之物，其雖未扣案，惟既無證據證明業已滅失，爰依刑法
      第38條第1 項第2 款規定宣告沒收。
據上論斷，應依刑事訴訟法第299 條第1 項前段，槍砲彈藥刀械
管制條例第8 條第1 項、第12條第4 項，刑法第11條前段、第42
條第3 項、第51條第5 款、第38條第1 項第1 款、第2 款，判決
如主文。
本案經檢察官吳美文到庭執行職務。
中    華    民    國    98    年    12    月    10    日
                  刑事第十一庭審判長法  官  蔡榮澤
                                    法  官  汪曉君
                                    法  官  林蕙芳
以上正本證明與原本無異。
如不服本判決應於收受判決後10日內向本院提出上訴書狀，並應
敘述具體理由。其未敘述上訴理由者，應於上訴期間屆滿後20日
內向本院補提理由書( 均須按他造當事人之人數附繕本) 「切勿
逕送上級法院」。
                                    書記官  莊凱男
中    華    民    國    98    年    12    月    21    日
附表一：
┌──┬────────────┬───┬──────┐
│編號│扣案物                  │ 數量 │鑑定結果    │
├──┼────────────┼───┼──────┤
│ 一 │仿BERETTA 廠92FS型半自動│ 1枝  │擊發功能正常│
│    │手槍製造之槍枝換裝土造金│      │，可供擊發適│
│    │屬槍管而成之改造手槍（含│      │用子彈使用，│
│    │彈匣1 個，槍枝管制編號：│      │認具殺傷力。│
│    │0000000000號）。        │      │            │
└──┴────────────┴───┴──────┘
附表二：
┌──┬───────┬───┬──────┬────┐
│編號│扣案物        │ 數量 │鑑定結果    │附註    │
├──┼───────┼───┼──────┼────┤
│ 一 │口徑9mm 制式子│5 顆（│採樣2 顆試射│試射用罄│
│    │彈。          │其中2 │，均可擊發，│之子彈2 │
│    │              │顆嗣經│認具殺傷力。│顆不予沒│
│    │              │試射用│            │收。    │
│    │              │罄）。│            │        │
├──┼───────┼───┼──────┼────┤
│ 二 │金屬彈殼組合直│2 顆（│採樣1 顆試射│試射用罄│
│    │徑8.8 正負0.5m│其中1 │，可擊發，認│之子彈1 │
│    │m 金屬彈頭而成│顆嗣經│具殺傷力。  │顆不予沒│
│    │之非制式子彈。│試射用│            │收。    │
│    │              │罄）。│            │        │
└──┴───────┴───┴──────┴────┘
附表三：
┌──┬───────┬───┬───────────┐
│編號│物品名稱      │ 數量 │附註                  │
├──┼───────┼───┼───────────┤
│ 一 │黑色手提包    │1 個。│被告甲○○所有供其犯本│
│    │              │      │件未經許可持有子彈罪，│
│    │              │      │及其製造完成具殺傷力之│
│    │              │      │如附表一所示槍枝1 枝後│
│    │              │      │持有該槍枝所用之物。  │
└──┴───────┴───┴───────────┘
附表四：
┌──┬───────┬───┬───────────┐
│編號│物品名稱      │ 數量 │附註                  │
├──┼───────┼───┼───────────┤
│ 一 │十字螺絲起子  │1 個。│被告甲○○所有供其犯本│
│    │              │      │件未經許可製造可發射子│
│    │              │      │彈具有殺傷力之槍枝罪所│
│    │              │      │用之物。              │
└──┴───────┴───┴───────────┘
附錄法條：
槍砲彈藥刀械管制條例第8條
未經許可，製造、販賣或運輸鋼筆槍、瓦斯槍、麻醉槍、獵槍、
空氣槍或第 4 條第 1 項第 1 款所定其他可發射金屬或子彈具
有殺傷力之各式槍砲者，處無期徒刑或 5 年以上有期徒刑，併
科新臺幣 1 千萬元以下罰金。
未經許可，轉讓、出租或出借前項所列槍枝者，處 5 年以上有
期徒刑，併科新臺幣 1 千萬元以下罰金。
意圖供自己或他人犯罪之用，而犯前二項之罪者，處無期徒刑或
 7 年以上有期徒刑，併科新臺幣 1 千萬元以下罰金。
未經許可，持有、寄藏或意圖販賣而陳列第 1 項所列槍枝者，
處 3 年以上10 年以下有期徒刑，併科新臺幣 700 萬元以下罰
金。
第 1 項至第 3 項之未遂犯罰之。
槍砲彈藥刀械管制條例第12條
未經許可，製造、販賣或運輸子彈者，處 1 年以上 7 年以下有
期徒刑，併科新台幣 500 萬元以下罰金。
未經許可，轉讓、出租或出借子彈者，處 6 月以上 5 年以下有
期徒刑，併科新台幣 300 萬元以下罰金。
意圖供自己或他人犯罪之用，而犯前二項之罪者，處 3 年以上
10 年以下有期徒刑，併科新台幣 700 萬元以下罰金。
未經許可，持有、寄藏或意圖販賣而陳列子彈者，處 5 年以下
有期徒刑，併科新台幣 300 萬元以下罰金。
第 1 項至第 3 項之未遂犯罰之。

司法院資訊處製作；財團法人民間司法改革基金會備份。
